【裁判字號】    92,易,1170
【裁判日期】    920530
【裁判案由】    詐欺
【裁判全文】
臺灣高雄地方法院刑事判決                        九十二年度易字第一一七號
    公  訴  人  臺灣高雄地方法院檢察署檢察官
    被      告  甲○○
右列被告因詐欺案件，經檢察官提起公訴（九十二年度偵字第七六五五號），本院判
決如左：
    主  文
甲○○幫助意圖為自己不法之所有，以詐術使人將本人之物交付，處拘役參拾日，如
易科罰金，以參佰元折算壹日。
    事  實
一、甲○○明知國內社會上層出不窮之詐騙集團或不法份子為掩飾其不法行徑，避免
    執法人員之追究及處罰，經常利用他人之存款帳戶掩人耳目，因此，在客觀上可
    以預見一般取得他人帳戶使用之行徑，常與行財產犯罪所需有密切關連，竟以縱
    有人持其存款帳戶作為詐騙之犯罪工具，亦不違其本意之幫助犯意，乃於民國九
    十一年十二月間見聯合報分類廣告，與自稱綽號「阿智」之年籍不詳之成年男子
    聯絡，該名男子聲稱如甲○○願提供帳戶，則願意以每二個月新台幣八百元之代
    價承租等情，甲○○隨即應允，並於九十一年十二月二十六日前往位在高雄縣鳳
    山市○○○路十號之中國國際商業銀行鳳山分行（以下簡稱中國商銀）處，以其
    所有之國民身分證、印章等證件辦理開戶，取得帳號0000000000號之
    活期儲蓄存款帳戶存摺、提款卡及密碼後，嗣九十一年十二月二十九日在高雄市
    ○○路之電信總局前，將系爭帳戶存摺、印章、提款卡及身分證影本等資料交由
    綽號「阿智」之人，供「阿智」暨其他年籍姓名均不詳之成年人所組成之該詐騙
    集團使用。嗣於九十二年一月十五日上午八時四十分許，乙○接獲該詐騙集團某
    一成員以電話通知可退還中華電信電話之保證金後，乙○不疑有他，遂依該成員
    之指示，於同日至台北市○○區○○路三四八號之華泰銀行自動提款機，由乙○
    所開戶之富邦商業銀行松山分行帳號0000000000000000000
    號帳戶轉帳二筆各為九萬九千九百八十八元及四萬九千九百八十八元之金額至甲
    ○○前開中國商銀帳戶。乙○事後核對交易明細表發覺存款金額短少，始知受騙
    ，立即報警處理始查獲上情。
二、案經乙○訴請高雄縣警察局移送台灣高雄地方法院檢察署檢察官偵查起訴。
    理  由
一、訊據被告馬榮輝於本院審理中固坦承有以二個月八百元之代價將中國商銀帳號0
    000000000號之活期儲蓄存款帳戶租給綽號「阿智」之人，並且交付上
    開帳戶存摺、印章、提款卡及身分證影本等資料，惟矢口否認有何幫助詐欺之犯
    行，辯稱：綽號「阿智」之人因信用不好，避免被強制執行，故借用其帳戶等語
    ，經查：
    （一）右開犯罪事實業經被害人乙○於警訊中指述綦詳，並有中國商銀帳號00
          00000000號帳戶交易明細查詢表、開戶資料各一件在卷可查。另
          依一般社會常態，若係為避免遭強制執行，通常會將財產交由自己信任之
          人代為保管或辦理通謀虛偽之交易行為，被告與綽號「阿智」根本未曾見
          面，毫無信賴關係，「阿智」豈會將自己所有之金錢為避免強制執行而存
          入被告所有之帳戶，況且被告亦明知目前社會上詐騙集團盛行以收購他人
          之帳戶而遂行詐欺之犯行，衡諸金融存款帳戶，事關存戶個人財產權益之
          保障，其與存戶印鑑章結合，具有高度之專有性，除非本人或與本人親密
          關係者得持有保管、使用外，難認存褶及印章可作為市場上流通而自由交
          易之對象，一般人應均有妥為保管防阻他人任意使用之認識，縱使特殊情
          況偶有交付他人使用之需，亦必然深入瞭解用途後再行提供使用，方符常
          情；且該等物品如若落入不明人士手中，極易被利用為與財產有關之犯罪
          工具，此為吾人依一般生活認知所易於體察之常識，而若有犯罪意圖者，
          非有正當理由，竟願出對價徵求他人提供帳戶，客觀上可預見其目的係供
          為某筆資金之存入，後再行領出之使用，且該筆資金之存入及提領過程係
          有意隱瞞其流程及避免行為人身份曝光，以防止他人追緝其財產犯罪，一
          般人本於一般認知能力均甚易於意會及此，被告具備一般人之智識能力，
          亦對於社會上詐騙集團慣用手法亦有此認識，其竟將其所專有之帳戶存摺
          、印鑑供人使用，對於他人持用犯罪之事實，自難認為不知。
    （二）而本件被告並未有與被害人乙○接觸或有領取乙○匯款之行為，業據公訴
          人認定在案，而本院又查無其他證據足以證明被告確有參與前揭詐騙集團
          ，或確有親自使用該帳戶之資料，是本院認被告於本院審理時之自白尚堪
          採信，足認被告僅係將上開帳戶交付他人使用，並未親自取得被害人匯入
          該帳戶中之金額。衡酌於詐欺行為中，收受被害人所交付之詐欺款項，固
          屬整個詐欺行為之一重要環節，然客觀上受交付之方法本屬多端，倘係由
          某人代詐欺者出面自被詐欺者處收受財物再轉交給詐欺者，則該收取財物
          者尚可稱之已涉詐欺構成要件之行為分擔，然若受詐欺者係以透過郵局郵
          匯或銀行電匯等間接方式付出款項，則於另端收受者，客觀上實係向該郵
          局或金融業者直接收取財物，此方式自與前述透過某人代由自被詐欺者處
          取得財物再行轉交之情形，尚屬有別，蓋基於郵匯或電匯業務之快速、便
          捷及安全等特性，被詐欺者透過郵匯或電匯之方式交付財物時，形同詐欺
          者已然透過郵局或金融業者取得財物之交付，換言之，當被害人將財物交
          付郵局或金融業者時，應認已行詐欺犯罪構成要件行為中之『交付』行為
          ，是提供帳戶供被詐欺者存入匯款，性質上已屬接近詐欺取財構成要件以
          外之協助行為，若僅單純提供帳戶協助，以使詐欺者順遂取得款項，尚難
          遽認即係本於共同犯意聯絡與該等不詳人士，分擔任何向被害人等非法詐
          財之行為，充其量，應認僅止於幫助之犯意而為詐欺構成要件以外之行為
          。綜上所述，被告本於幫助意思而為詐欺構成要件以外之行為，其幫助詐
          欺行為犯罪事證已明，被告上開所辯，乃係事後卸責之詞，不足採信，被
          告犯行，洵堪認定。
二、核被告所為，係犯刑法第三十條一項、第三百三十九條第一項詐欺取財罪之幫助
    犯，被告實施詐欺構成要件以外之行為，係幫助犯，爰依刑法第三十條第二項減
    輕其刑。爰審酌被告為貪圖小利，即提供其所有銀行帳戶存摺、提款卡、印章等
    物，供詐欺犯罪集團行詐大眾錢財，影響非小，惟被告實際獲利不多等一切情狀
    ，量處如主文所示之刑，併諭知易科罰金之折算標準。
據上論斷，應依刑事訴訟法第二百九十九條第一項前段，刑法第三十條第一項、第二
項、第三百三十九條第一項、第四十一條第一項，罰金罰鍰提高標準條例第一條前段
、第二條，判決如主文。
本案經檢察官張啟祥到庭執行職務。
中        華      民      國     九十二    年      五     月    三十    日
                                      臺灣高雄地方法院刑事庭
                                          法  官  廖建瑜
右正本證明與原本無異。
如不服本判決，應於判決送達後十日內，向本院提出上訴狀。
                                          書記官  王翌翔
中        華      民      國     九十二    年      五     月    三十    日
中華民國刑法第三百三十九條
 (普通詐欺罪)
意圖為自己或第三人不法之所有，以詐術使人將本人或第三人之物交付者
，處五年以下有期徒刑、拘役或科或併科一千元以下罰金。
以前項方法得財產上不法之利益或使第三人得之者，亦同。
前二項之未遂犯罰之。


司法院資訊處製作；財團法人民間司法改革基金會備份。
